【裁判字號】    89,訴,139
【裁判日期】    900308
【裁判案由】    毒品危害防制條例
【裁判全文】
臺灣高雄地方法院刑事判決                          八十九年度訴字第一三九號
    公  訴  人  臺灣高雄地方法院檢察署檢察官
    被      告  乙○○
    指定辯護人  甲○
右列被告因違反毒品危害防制條例案件，經檢察官提起公訴（八十八年度偵字第二六
一六七號、八十八年度偵字第二三Ｏ九七號、八十八年度偵字第二七六六七號），甲○判決如左：
    主  文
乙○○無罪。
    理  由
一、公訴意旨略以：被告乙○○基於販賣第二級毒品安非他命之概括犯意，自民國八
    十八年初起至同年八月上旬止，連續在高雄縣大寮鄉○○路你好超商前、高雄縣
    大寮鄉○○○路三○○巷二六之一一號五樓屋內及高雄縣林園鄉○○○路三Ｏ巷
    一六號，分別以每包安非他命新台幣（下同）五百至一千元不等之價格，販賣予
    丙○○及戊○○施用，嗣為警於八十八年九月十四日下午四時三十分許，在高雄
    縣大寮鄉高屏溪抽水站旁河邊查獲，並扣得安非他命一包（毛重十一公克），吸
    食器一組，燈泡二個，因認被告乙○○涉犯毒品危害防制條例第四條第二項販賣
    第二級毒品罪嫌。
二、按犯罪事實應依證據認定之，無證據不得推定其犯罪事實；復被告之自白，不得
    作為有罪判決之唯一證據，仍應調查其他必要之證據，以察其是否與事實相符；
    又不能證明被告犯罪或其行為不罰者，應諭知無罪之判決，刑事訴訟法第一百五
    十四條、第一百五十六條第二項、第三百零一條第一項分別定有明文。又認定不
    利於被告之事實，須依積極證據，苟積極證據不足為不利於被告事實之認定時，
    即應為有利於被告之認定，更不必有何有利之證據，最高法院三十年上字第八一
    六號著有判例可資參照。而公訴意旨認被告乙○○涉有右揭犯嫌，無非係以證人
    丙○○、戊○○、丁○○於警訊中之證詞，及扣案物品為其論罪依據。
三、訊據被告乙○○雖供承其確實為警於八十八年九月十四日下午四時三十分許，在
    高雄縣大寮鄉高屏溪抽水站旁河邊查獲，並扣得安非他命十一公克，吸食器一組
    ，燈泡二個等物，惟堅決否認有販賣第二級毒品之犯行，辯稱：我根本不認識證
    人丙○○、戊○○、丁○○，且我本身當時有吸食安非他命之習慣，自己吸都不
    夠了，怎麼賣人？又我的綽號叫「小燕」，而非「小微」等語。經查：
（一）證人丙○○之證詞有瑕疵：
    １、證人丙○○於警訊中先是證稱：乙○○綽號「小微」，我約於二星期前（八
        月中旬），曾在高雄縣林園鄉國宅（確實地址不知，只知在五樓）向乙○○
        本人買安毒一包。我共曾向她買三、四次，都於同一地點買等語【以上參照
        丙○○於八十八年八月二十四日之警訊筆錄】；嗣後於另次警訊中則稱：我
        是以Ｚ000000000號、Ｚ000000000號行動電話與乙○○
        聯絡買安毒之事，我是在林園鄉國宅、及林園鄉○○○路三Ｏ巷一六號我住
        處與她交易毒品，我先以行動電話與她聯絡，若她在國宅，我就去向她拿，
        若她不在國宅，我就叫她拿來我住處給我，共向她買三、四次等語，惟於同
        日警訊嗣又改稱：因購買次數太多次了，我記不清楚。最後一次是在八月上
        旬向她買，她拿到我住處給我（二泡）等語【以上參照丙○○於八十八年十
        月二十五日之警訊筆錄】。觀諸證人丙○○於警訊中所言，就其向被告購買
        毒品之次數、地點，前後證詞均有不一，再則，就證人丙○○所陳稱其最後
        一次向被告購買毒品之時間，亦有不同（第二次警訊時稱係於八十八年八月
        中旬；惟第一次警訊時則稱八十八年八月下旬尚曾向被告買過毒品）。
    ２、又證人丙○○於甲○調查時，雖指稱其認識在庭之被告乙○○，惟先是證稱
        ：對於向被告購買毒品之確實經過均忘記了等語，經甲○提示並告以警訊筆
        錄內容後，始證稱：於八十八年八月初，乙○○在高雄縣林園鄉○○○路三
        ＯＯ巷二六之一一號五樓免費給我安毒，之後我就陸續向她買，直至同年八
        月二十四日為警查獲為止，在查獲前一天還有向乙○○買安毒；於同日嗣後
        又證稱：與被告乙○○都在高雄縣林園鄉○○○路三ＯＯ巷二六之一一號五
        樓友人住處交易安毒，價錢一包五百至一千元不等。最後一次交易是八十八
        年八月初，剛剛我說查獲前一天有向乙○○買，是說錯了等語（參照甲○八
        十九年四月六日之訊問筆錄），則由此可知，證人丙○○就購買地點、時間
        之證詞仍有反覆不一之情形，復按諸常情，一般人對於犯罪後為警查獲當天
        之記憶應係最為深刻，惟證人丙○○對於其為警查獲當天遭查扣之毒品是否
        係向被告所購買一節，尚且無法確定，是以甲○尚難以證人丙○○上開前後
  互有矛盾之證詞，即認被告確有販賣毒品之事實。
（二）證人丁○○之證詞有瑕疵：
    １、證人丁○○於警訊中，雖證稱：曾向被告乙○○購買安非他命等語，惟其於
        警訊中均未提及購買之時間、地點、次數等重要事項，是以證人上開片面、
        空泛之警訊證詞，顯難以作為認定被告犯罪事實之依據。
    ２、又其於甲○調查中，則證稱：對於向被告購買毒品一事，因時間已相隔很久
        而忘記了等語，且經法官命其指認是否認識在庭之被告乙○○時，復證稱：
        我只知道我安毒是向一位「小微」購買，且只向她買一次就被抓，事隔這麼
        久，我根本忘記她的長相，那次我是在林園鄉某處向她購買，確實時地則忘
        了等語（以上參照甲○八十九年五月二十三日之訊問筆錄）。
    ３、綜前以觀，甲○亦尚難僅憑證人丁○○之空泛、片面證詞，即遽認被告確有
        販賣毒品之事實。
（三）證人戊○○之證詞不足憑採：
        證人戊○○於警訊中證稱：施用之安非他命係向被告乙○○購買，共向她買
        過一次，係於八十八年八月四日晚間十一時許，在高雄縣鳳林路與招明村「
        你好超商」前，金額五百元，我是打Ｚ000000000號行動電話跟她
        聯絡等語（參照戊○○於八十八年八月六日之警訊筆錄），惟查，被告自始
        即否認有使用過該支行動電話號碼，況於偵查中並未傳訊證人戊○○，而於
        甲○調查、審理中復無法傳拘到庭，亦即無法對其上開證詞做進一步之詰問
        ，是以其證詞之可信性自屬極為薄弱，甲○亦尚難僅憑證人戊○○於警訊中
        之上開供述，即認被告確有販賣毒品之事實。
（四）又被告乙○○為警查獲時，當場扣得之安非他命一包（毛重十一公克；驗前毛
      重十點八八公克，驗後毛重十點八三公克），吸食器一組，燈泡二個等物品，
      經送驗後確實均呈甲基安非他命陽性反應，此業經甲○另案（八十九年度易字
      第五一三號被告乙○○施用毒品之案件）送請高雄醫學院附設中和紀念醫院鑑
      定明確，有前開刑事判決一紙在卷可憑。惟觀諸上開扣案物品（除安非他命外
      ），均係施用毒品之器具，而無任何販賣毒品所用之物品。又被告本身即有施
      用安非他命之習慣，並經甲○於八十九年二月十一日以八十九年度易字第五一
      三號判決，認其有連續施用安非他命之犯行而判處有期徒刑四月在案，而於該
      判決中並認定扣案之安非他命係被告施用之毒品，而併予宣告沒收銷燬，亦已
      載明於前開刑事判決書中，復參以本案所扣得之安非他命數量，尚非明顯超過
      一般人正常之使用量，是以尚難因本案扣有上開毒品，即認被告乙○○涉有販
      賣毒品之事實。
四、綜上所述，公訴人認定被告涉有販賣毒品之依據，均不足以使甲○得到被告有上
    開犯行之有罪心證，此外，復查無其他積極證據足以證明被告確有公訴人所指之
    犯行，揆諸首揭法條及判例意旨，既不能證明被告犯罪，依法即應諭知無罪之判
    決。
據上論斷，應依刑事訴訟法第三百零一條第一項，判決如主文。
本案經檢察官何景東到庭執行職務。
中      華      民      國      九十    年      三      月      八      日
                                  臺灣高雄地方法院刑事第六庭
                                          法  官  周  玉  群
右正本證明與原本無異。
如不服本判決，應於判決送達後十日內，向甲○提出上訴狀。
                                          書記官  黃  英  彥
中      華      民      國      九十    年      三      月      九      日


司法院資訊處製作；財團法人民間司法改革基金會備份。
